【裁判字號】    92,上訴,635
【裁判日期】    920422
【裁判案由】    選罷法
【裁判全文】
臺灣高等法院刑事判決                            九十二年度上訴字第六三五號
    上  訴  人
    即  被  告  乙○○
    選任辯護人  黃哲東律師
右上訴人因違反公職人員選舉罷免法案件，不服臺灣新竹地方法院九十一年度訴字第
二五三號，中華民國九十二年一月二十四日第一審判決（起訴案號：臺灣新竹地方法
院檢察署九十年度選偵字第二０號），提起上訴，本院判決如左：
    主  文
上訴駁回。
    事  實
一、乙○○住於新竹縣新埔鎮○○里○○路○段六０一號，為新竹縣新埔地區黃姓宗
    親會會長，並擔任民國九十年十二月一日投票之立法委員選舉候選人黃煥吉新埔
    後援會會長，其為輔選黃煥吉能順利當選，竟基於對有投票權人交付不正利益之
    犯意，於九十年十一月十六日下午六時許，以召開黃姓宗親會臨時會之名義，在
    新竹縣新埔鎮○○里○○街六十九巷二十八號外燴業者詹德郎住處附近之庭院廣
    場，以每桌新臺幣（下同）一千五百元之價格，席開十三桌，免費宴請
    縣新埔地區與其熟識之黃姓宗親會會員黃德權、范秀梅（會員黃錦淮之妻，因黃
    錦淮當時住院，而由范秀梅代理出席）、黃兆羽（原名黃遜相）及其他姓氏人士
    約七、八十名至一百名等具有投票權之人，乙○○即於該次餐會中，藉機向參與
    人士強調黃姓宗親會員應支持黃煥吉當選立法委員，並要求參加餐會之人員於九
    十年十二月一日之立法委員選舉中投票給黃煥吉，使參加聚餐之新竹縣新埔地區
    黃姓宗親會會員黃德權等人及其他姓氏人士享有免費用餐之不正利益，而行賄選
    之實。
二、案經新竹縣警察局新埔分局及法務部調查局新竹縣調查站移送臺灣新竹地方法院
    檢察署檢察官偵查起訴。
    理      由
一、訊據上訴人即被告乙○○固不否認有於上開時、地召集新竹縣新埔地區黃姓宗親
    會會員，召開臨時會，並由其個人出資以每桌一千五百元之價格，席開十三桌宴
    請黃姓宗親會會員之事實，惟矢口否認有違反公職人員選舉罷免法犯行，辯稱：
    本次召開宗親臨時會之目的絕非為了選舉，只是為了傳承，即有黃姓宗親去世時
    ，為討論抬棺、司儀，接待及善後事宜，及為重新印製會員名冊需調查會員新址
    ，始召開此次臨時會，伊未公開說要支持黃煥吉，私下有人問，才說要支持他；
    又聚會用餐與選舉無關，並未對有投票人有交付不正利益，亦與賄選無對價關係
    云云。經查：
  (一)被告如何於右揭時地召開黃姓宗親會臨時會，於事前以電話通知開會時有稱開會
    目的係為了黃姓宗親大團結全力支持立委參選人黃煥吉，讓黃某當選替黃姓宗親
    增光之情，及於會場有對在場之人稱：這次選舉我們黃姓宗親應團結起來，全力
    支持候選人黃煥吉等情，已據被告於警、偵訊中供承不諱，核與證人黃德權、范
    秀梅於警偵訊證述情節相符（黃德權證詞見偵查選他卷第六頁背面、第十頁背面
    ；范秀梅證詞見同卷第二六頁、第三十頁）；顯見該次聚會，係為立委參選人黃
    煥吉拉票之活動。
  (二)新埔地區之黃姓宗親會係固定在每年農曆過年後第二星期或第三、四星期舉辦，
    且係每年舉辦一次之事實，業據證人黃德權、黃錦淮、黃欽爐、黃兆羽於警、偵
    訊中陳述屬實，而該餐會係由被告乙○○主辦及由其支付聚餐費一萬九千五百元
    之事實，除據被告乙○○自承在卷外，亦有證人黃兆羽、詹德郎於警訊中之證述
    在卷；復有該後援會帳冊，其中十一月十六日載明收入被告捐贈二萬元，當日支
    出黃姓宗親聯宴一萬九千五百元（即一桌一千五百元，十三桌，計一萬九千五百
    元）等資料附卷可據（見同上卷第七六頁、第七九頁）。又證人黃兆羽於偵查中
    證稱：九十年十一月十六日聚會不是固定的聯誼會，這次是會長乙○○自行決定
    的，我們不知道，那次餐會只是吃飯而已等語（見同上卷第一一五頁），益見被
    告係藉宗親會聚餐名義，先讓宗親前來聚餐後，再於餐敘期間爭取宗親支持立法
    委員候選人黃煥吉選舉，要屬無疑。
  (三)另據證人黃光寶即新埔地區黃姓宗親會之常務理事於偵訊中證稱：我未參加立法
    委員候選人黃煥吉在新埔鎮之後援會，亦未參加九十年十一月十六日之餐會，也
    未接到通知，每年黃姓宗親會固定舉辦一次餐會，正式餐會有以明信片通知．．
    ．等語（見同上卷第一二一、一二二頁）；及證人黃成修亦屬新埔鎮黃姓宗親會
    會員於偵查中亦證稱：他不認識黃煥吉，對於九十年十一月十六日之餐會亦不知
    情等語（見同上卷第一一九、一二０頁），該次聚會竟有部分常務理事及部分會
    員不知情以觀，則被告辯稱該次餐會係舉辦宗親會，係因黃姓宗親去世時，宗親
    會為討論抬棺、司儀，接待及善後事宜，即難可採。至證人甲○○、丙○○、黃
    炳輝雖均於本院證稱：九十年十一月十六日聚會主要目的是討論宗親過世幫忙抬
    棺辦理喪事及出席率之事云云，顯係迴護被告之詞；而甲○○、丙○○雖又證稱
    當天還有討論編印會員名冊之事云云，然亦與前於警偵訊及原審中從無任何人言
    及當天聚會有討論編印會員名冊之事不合，顯係臨訟串飾之詞，與實情不一，不
    足採信，是證人甲○○、丙○○、黃炳輝三人於本院所證情節，難採為有利被告
    之認定，附此敘明。
  (四)綜上所述，則九十年十一月十六日由被告以黃姓宗親會會長之身分所召集之餐敘
    ，其目的顯非基於傳承諸如抬棺等禮俗，且當日席開十三桌，在場人員多達七、
    八十名至一百名，亦非被告乙○○以「立法委員候選人黃煥吉新埔後援會」會長
    身分所召開，則被告於餐會中，向在場有投票權之黃德權、范秀梅、黃兆羽等人
    呼籲把票投給立法委員候選人黃煥吉，與提供免費餐宴之不正利益間，依日常生
    活中客觀存在且具有普遍性之定則判斷，既有要求投票予特定之對象，復有免費
    用餐之不正利益，二者間顯然具有對價關係，堪認該次餐會係被告邀請與其熟識
    之人，給予免費餐宴之不正利益，並要求與會者投票給黃煥吉，即有為黃煥吉賄
    選至明。被告上開辯解，否認犯行，委無足採，本件事證明確，犯行應堪認定。
二、核被告乙○○所為，係犯公職人員選舉罷免法第九十條之一第一項對於有投票權
    之人，交付不正利益，而約其投票權為一定行使罪。被告以一次宴請行為，同時
    招待多人用餐之方式，同時交付不正利益予具有投票權之黃德權、范秀梅、黃兆
    相等人，係一行為觸犯數罪名，屬想像競合犯，應從一同種罪處斷。
三、原審以被告所為罪證明確，適用公職人員選舉罷免法第九十條之一第一項，刑法
    第五十五條之規定，並審酌被告不思正途協助他人競選，卻圖謀使有投票權人取
    得不正利益之手段為他人競選，有損純正選風及民主制度之建立，破壞選舉制度
    ，殊值非難，惟姑念被告並無犯罪紀錄，且本件行賄之不正利益僅一萬九千五百
    元，及被告犯罪後之態度等一切情狀，量處有期徒刑五月，並諭知易科罰金之折
    算標準，及依公職人員選舉罷免法第九十八條第三項規定，參酌其行為特性等，
    併宣告褫奪公權一年，經核其認事用法均無不合，量刑尚稱允適，被告上訴意旨
    仍執陳詞否認犯罪，非有理由，應予駁回。又選舉期間，政府一再呼籲端正選風
    ，嚴禁賄選，被告竟視法律為無物，以身試法，惡性非輕，不宜宣告緩刑，附此
    敘明。
據上論斷，應依刑事訴訟法第三百六十八條，判決如主文。
本案經檢察官劉永清到庭執行職務。
中      華      民      國    九十二    年      四      月    二十二    日
                              臺灣高等法院刑事第二十庭
                                  審判長法  官  葉  麗  霞
                                        法  官  李  錦  樑
                                        法  官  李  春  地
右正本證明與原本無異。
如不服本判決，應於收受送達後十日內向本院提出上訴書狀，其未敘述上訴之理由者
並得於提起上訴後十日內向本院補提理由書（均須按他造當事人之人數附繕本）。
                                        書記官  柳  秋  月
中      華      民      國    九十二    年      四      月    二十五    日
附錄：本案論罪科刑法條全文
公職人員選舉罷免法第九十條之一
對於有投票權之人，行求期約或交付賄賂或其他不正利益，而約其不行使
投票權或為一定之行使者，處五年以下有期徒刑，得併科新台幣四十萬元
以上四百萬元以下罰金。


司法院資訊處製作；財團法人民間司法改革基金會備份。
